臺灣苗栗地方法院民事裁定
110年度消債更字第38號
聲  請  人  
即  債務人  呂淑貞  
代  理  人  盧元琪律師(法扶律師)
債  權  人  台北富邦商業銀行股份有限公司

法定代理人  程耀輝  


債  權  人  中國信託商業銀行股份有限公司


法定代理人  利明献  


債  權  人  元大商業銀行股份有限公司


法定代理人  翁健    
代  理  人  黃勝豐  

債  權  人  聯邦商業銀行股份有限公司

法定代理人  林鴻聯  


債  權  人  國泰世華商業銀行股份有限公司

法定代理人  郭明鑑  


債  權  人  良京實業股份有限公司

法定代理人  平川秀一郎



上列聲請人因消費者債務清理事件聲請更生，本院裁定如下：
    主  文
聲請人即債務人甲○○自110年12月16日下午4時起開始更生程序。
命司法事務官進行本件更生程序。
    理  由
一、債務人不能清償債務或有不能清償之虞者，得依本條例所定
    更生程序，清理其債務；債務人無擔保或無優先權之本金及
    利息債務總額未逾新臺幣（下同）1,200萬元者，於法院裁
    定開始清算程序或宣告破產前，得向法院聲請更生；債務人
    對於金融機構負債務者，在聲請更生或清算前，應向最大債
    權金融機構請求協商債務清償方案，或向其住、居所地之法
    院或鄉、鎮、市、區調解委員會聲請債務清理之調解，消費
    者債務清理條例（下稱消債條例）第3條、第42條第1項、第
    151條第1項分別定有明文。所謂債務人不能清償債務或有不
    能清償之虞，以消債條例之制定目的在於謀求消費者經濟生
    活之更生觀之，應係指消費者之負債大於現有資產，於合理
    之相當期間內，在維持其個人及受扶養權利人基本生活支出
    前提下，依原定之清償條件，不能清償債務完畢或有不能清
    償債務完畢之可能而言。而其合理相當之期間之認定，依消
    債條例第53條第2項第3款有關更生方案最終清償期原則為6 
    年之規定觀之，原則上應以6年為衡量之標準。又法院開始
    更生程序之裁定，應載明其年、月、日、時，並即時發生效
    力；法院裁定開始更生或清算程序後，得命司法事務官進行
    更生或清算程序，消債條例第45條第1項、第16條第1項亦有
    明文。
二、聲請意旨略以：聲請人債務發生之原因係前夫因工作不穩定
    以聲請人之名義借款使用，因前些年子女年紀尚小，聲請人
    在家負責照顧，故無工作收入，目前擔任居家照服員，每月
    薪資約為2萬4,000元，扣除聲請人基本生活開支及未成年子
    女扶養費用，每月僅能償還金額約為1,500元，實不足清償
    無擔保或無優先權債務合計約為110萬2,089元之債務，因有
    不能清償債務之情事，前曾向本院聲請債務清理之前置調解
    ，但無法成立調解，爰請求准予裁定開始更生。
三、經查：
　㈠聲請人曾向本院聲請債務清理之調解不成立，業據其提出本
    院調解不成立證明書為憑，並經本院調取110年度苗司消債
    調字第43號消費者債務清理事件卷宗查明無誤。又依聲請人
    提出之債權人清冊所載，其債權總金額為110萬2,089元，惟
    經本院向各債權人函詢聲請人目前積欠之債務總額，包含本
    金、利息、違約金、費用在內之無擔保或無優先權債務共計
    247萬1,936元（詳如附表所示），雖與聲請人主張有所出入
    ，惟其總額仍未逾1,200萬，是聲請人向本院聲請更生，尚
    無不合。
　㈡聲請人陳稱其於聲請更生前兩年間，於108年5月至109年9月
    前因在家照顧未成年子女，並無工作，自109年9月1日起始
    至有限責任苗栗縣博愛照顧服務勞動合作社(下稱博愛合作
    社)，擔任照顧服務員，現每月薪資收入約2萬4,000元，業
    據其提出勞工保險被保險人投保資料表、109年10月至110年
    8月薪資明細表、108至109年度綜合所得稅各類所得資料清
    單及薪資轉帳存摺影本為憑（卷第47、49至51、237至243、
    247、251至253頁)，並有本院依職權調閱聲請人之108至109
    年稅務電子閘門財產所得調件明細表在卷可稽（卷第133至1
    36頁)。本院核閱上開資料，認與聲請人之主張大致相符，
    應可採信。又聲請人雖經債權人聲請強制執行，每月被扣取
    部分薪資，惟債務人之全部財產及薪資為所有債權之總擔保
    ，於評估債務人是否有不能清償之情形時，仍應還原債務人
    原有之總資力後，就債務人之全部資力與其所有之總債務為
    比較，不應將特定債權人聲請執行之金額扣除，而低估債務
    人清償能力。是聲請人雖遭強制執行扣取薪資，仍應以其原
    有總收入評估其清償能力，本院爰以每月收入2萬3,500元，
    作為核算聲請人現在償債能力之基礎。
　㈢債務人必要生活費用，以最近1年衛生福利部或直轄市政府所
    公告當地區每人每月最低生活費1.2倍定之；受扶養者之必
    要生活費用，準用第1項規定計算基準數額，並依債務人依
    法應負擔扶養義務之比例認定之；前2項情形，債務人釋明
    更生期間無須負擔必要生活費用一部或全部者，於該範圍內
    ，不受最低數額限制；債務人證明確有必要支出者，不受最
    高數額及應負擔比例之限制，消債條例第64條之2定有明文
    。而債務人聲請更生或清算時所提財產及收入狀況說明書，
    其表明每月必要支出之數額，與本條例第64條之2第1 項、
    第2項規定之認定標準相符者，毋庸記載原因、種類及提出
    證明文件，消債條例施行細則第21條之1第3項亦有明文。聲
    請人主張其個人每月生活必要支出為1萬100元，且須負擔2
    名未成年子女甲○○、乙○○（真實姓名年籍詳卷）之扶養費，
    每月各支出7,700元、4,500元，由聲請人與配偶共同扶養，
    聲請人應負擔之扶養義務比例為1/2，有其全戶戶籍謄本、
    前揭子女全國財產稅總歸戶財產查詢清單及108、109年度綜
    合所得稅各類所得資料清單為證(卷第63、67、69、73、83
    、259、261、263、265頁)。本院審酌聲請人所陳上開必要
    生活費用，均未逾衛生福利部公告110年臺灣省每人每月最
    低生活費1萬3,288元之1.2倍即1萬5,946元，且聲請人所支
    出之子女扶養費亦未逾其依法應負擔扶養義務之比例，堪認
    前開生活費及扶養費支出數額尚屬合理，自可憑採。又聲請
    人及其未成年子女現無領取任何社會福利補助，業據苗栗縣
    苗栗市公所及苗栗縣政府函覆在卷（卷第173、271頁）。是
    依聲請人平均每月收入2萬4,000元，扣除自己及依法應受其
    扶養者所必要生活費用共2萬2,300元後，每月僅餘1,700元
    可供清償債務，而聲請人所積欠之債務總額如附表所示已達
    247萬1,936元，金額非少，利息非低，依聲請人現在之經濟
    狀況與其債務總額相較仍有相當差距，顯然無法在6年內清
    償完畢（依消債條例第53條第2項第3款有關更生方案最終清
    償期原則為6年之規定觀之，應以6年為衡量之標準）。另本
    院函詢聲請人投保之國泰人壽保險股份有限公司、明台產物
    保險股份有限公司，聲請人頭保之保險均無保單價值準備金
    可供清償上開債務。是本院綜合上情，認聲請人應有不能清
    償債務或有不能清償債務之虞，而有藉助更生制度調整其與
    債權人間之權利義務關係，重建其經濟生活之必要。此外，
    復查無聲請人有消債條例第6條第3項、第8條或第46條各款
    所定應駁回更生聲請之事由存在，是本件聲請人聲請更生，
    核無不合，應予准許。爰裁定聲請人開始更生程序，並命司
    法事務官進行本件更生程序。
四、依消債條例第11條第1項、第45條第1項、第16條第1項，裁
    定如主文。　　
中　　華　　民　　國　　110 　年　　12　　月　　16　　日
                  民事第二庭  法　官　王筆毅
以上正本係照原本作成。
本裁定不得抗告。
                              書記官　劉家蕙
中　　華　　民　　國　　110 　年　　12　　月　　16　　日
附表：
編號 債權人名稱 債權數額（新臺幣）    備註   本金、利息 違約金、費用 合計  1 台北富邦商業銀行股份有限公司 7萬867元 900元 7萬1,767元 卷第163頁 2 中國信託商業銀行股份有限公司 110萬8,596元 3萬3,061元 114萬1,657元 卷第191頁 3 元大商業銀行股份有限公司 20萬6,552元 1,092元 20萬7,644元 卷第178頁 4 聯邦商業銀行股份有限公司 1萬1,994元 1,200元  1萬3,194元 卷第287頁 5 國泰世華商業銀行股份有限公司 15萬6,656元 907元 15萬7,563元 卷第215頁 6 良京實業股份有限公司 78萬4,180元 9萬5,931元   88萬111元 卷第157頁   233萬8,845元 13萬3,091元 247萬1,936元